【裁判字號】    94,訴,872
【裁判日期】    950915
【裁判案由】    第三人異議之訴
【裁判全文】
臺灣士林地方法院民事判決               94年度訴字第872號
原      告  丁○○
訴訟代理人  黃璧川律師
被      告  交通銀行股份有限公司
法定代理人  黃豐一
訴訟代理人  乙○○
            丙○○
上列當事人間第三人異議之訴事件，本院於中華民國95年8 月17
日言詞辯論終結，判決如下：
    主  文
原告之訴駁回。
訴訟費用由原告負擔。
    事實及理由
甲、程序方面：
    按「第三人就執行標的物有足以排除強制執行之權利者，得
    於強制執行程序終結前，向執行法院對債權人提起異議之訴
    。如債務人亦否認其權利時，並得以債務人為被告。」強制
    執行法第15條規定有明文。又「原告於判決確定前，得撤回
    訴之全部或一部。但被告已為本案之言詞辯論者，應得其同
    意。」、「訴之撤回應以書狀為之。但於期日，得以言詞向
    法院或受命法官為之。」民事訴訟法第262 條第1 項、第2
    項前段亦分別定有明文。查原告提起本件第三人異議之訴，
    所主張本院94年度執字第30號清償債務強制執行事件（下稱
    系爭強制執行事件）對於如附表所示第三層增建（下稱系爭
    第三層增建物）所為之強制執行程序，係本院於94年4 月14
    日囑託台北市士林地政事務所為查封登記，尚未進行第一次
    拍賣，系爭強制執行事件之程序尚未終結，且原起訴之被告
    甲○○即系爭強制執行事件之債務人到庭後並未否認原告主
    張為所有權人之權利，嗣由原告於95年7 月12日當庭表示撤
    回對於對於被告甲○○之起訴，甲○○當庭亦表示同意原告
    此部份之撤回，業經載明於當日之言詞辯論筆錄中，故原告
    提起本件第三人異議之訴及撤回訴之一部份，均符合上開法
    條之規定，自應准許。
乙、實體方面：
一、原告起訴主張：被告本於對債務人甲○○之執行名義，聲請
    本院以系爭強制執行事件在94年4 月12日查封系爭第三層增
    建物，因系爭第三層增建物係原告商得甲○○同意後，自行
    僱工購料在甲○○所有門牌號碼台北市○○路55項14號二樓
    頂所加蓋之三樓建築，有獨立之出入口與二樓並不相通，並
    非甲○○所有之不動產，被告未經調查，遽以聲請法院查封
    執行，自有不當，原告為系爭第三層增建物之所有權人，爰
    依強制執行法第15條之規定，提起本件第三人異議之訴等語
    。並聲明：系爭強制執行程序對於系爭第三層增建物所為之
    查封及執行程序應予撤銷。
二、被告則以：訴外人台北國際商業銀行股份有限公司聲請本院
    以92年度執全字第21號假扣押執行執行事件，於92年1 月9
    日現場查封甲○○所有門牌號碼台北市○○路55項14號時，
    甲○○之妻即訴外人呂林秀卿已於當場表示查封房屋全部為
    自住，並未特別指出系爭第三層增建物為原告所有。原告迄
    未提出僱工購料、起造同意書、房屋稅繳款書等資料，自不
    能證明為系爭第三層增建物之所有權人等語，並聲明：駁回
    原告之訴。
三、兩造不爭執之事實（見95年7月12日言詞辯論筆錄第2頁）：
  (一)系爭第三層增建物之強制執行程序尚未終結。
  (二)兩造對於94年4月12日之勘測筆錄。
  (三)兩造對於92年1月9日之假扣押筆錄。
  (四)原告對於被告於79年3 月15日之中聯信託不動產鑑定報告所
    附的照片。
四、整理兩造之爭點（見95年7月12日言詞辯論筆錄第2頁）：
    原告所舉的現存證據可否證明為系爭建物之所有權人？
五、得心證之理由：
  (一)按第三人就執行標的物有足以排除強制執行之權利者，得於
    強制執行程序終結前，向執行法院對債權人提起異議之訴，
    而所謂就執行標的物有足以排除強制執行之權利者，係指對
    於執行標的物有所有權、典權、留置權、質權存在情形之一
    者而言。又在債務人單獨所有之建物上興建增建物，屬債務
    人所有，乃社會事實之常態，第三人在債務人單獨所有之建
    物上興建增建物，為社會事實之變態，因之，第三人主張上
    開增建物為其所有，自應由第三人負舉證之責。本件原告雖
    主張系爭第三層增建物為自己所有，惟已為被告所否認，則
    揆諸前開說明，原告自應舉證證明之。
  (二)關於原告主張系爭第三層增建物係伊僱工興建云云，並舉甲
    ○○及證人王錦聰之證詞為佐，然：
  1.關於系爭第三層增建物興建之時間，原告固主張：「伊於75
    年底的期間開始，蓋到76年5 、6 月間完成一部分‧‧第二
    次是在85年、86年間再蓋，總共蓋了二次。」等語（95 年1
    月19日言詞辯論筆錄第2 頁），然其所述與79年3 月15 日
    之中聯信託不動產鑑定報告內容表示：「另業主（即甲○○
    ）在本勘估建物頂樓另加蓋鋼構石綿瓦造之建物」之情形（
    見鑑定報告第3 頁）不同。而證人王錦聰到院證述：「我當
    兵大約是在76年間，‧‧我幫他作是在當兵前、及當兵後二
    次。」（見95年7 月12日之言詞辯論筆錄第3 頁），以及「
    （提示中聯鑑定報告書及華信資產鑑定報告書之照片）（答
    ）中聯部分堪估的照片這是還沒有整修前，華信資產鑑定標
    的建物外觀第一次整修後的照片，因為第二次外觀沒有改變
    ，只有內部改變。」等語（同上筆錄第4 頁），就何時開始
    興建系爭第三層增建物，該證人所為之證述，前後也不一致
    ，尚難作為原告於75年、76年間已有興建系爭第三層增建物
    之證明。
  2.建築第三層增建物之花費，原告先主張：「大概花了壹佰多
    萬元（第一次），第二次在85年、86年間再蓋，才成為現在
    系爭不動產之建物，第二次是請設計師來統籌辦理，總共花
    了二百多萬元。」等語（95年1 月19日言詞辯論筆錄第2頁
    ），嗣後又改稱：「第一次花費六、七十萬元，第二次大約
    一百多萬元。」（95年6 月14日言詞辯論筆錄第1 頁）等語
    ，足見原告主張二次建築所花費之金額，前後敘述並不一致
    。
  3.原告找何人興建系爭第三層增建物，原告先主張：「第一次
    請泥水師傅蓋了一個房間及客廳，‧‧第二次是請設計師來
    統籌辦理，總共花了二百多萬元。」（95年1 月19日言詞辯
    論筆錄第2 頁）。原告之後則改稱：「提示中聯信託勘估建
    物外貌，原告有無意見？（答）這外貌是改建前的外觀。（
    問）你何時請證人設計三樓部分？（答）在是76年左右，裡
    面有部分請證人設計。（問）提示華信鑑定報告書，這是後
    來你找人施作外觀？（答）這次只有施作樓梯部分，只有水
    泥工來做，施作部分有樓梯、採光罩、還有採光罩的旁邊、
    後面。（問）第二次施作有無請證人來做？（答）第二次有
    部分修改過，有無請證人來做我以經記不起來了。」等語（
    見95年7 月12日之言詞辯論筆錄第4 頁、第5 頁）。可見，
    原告前後說法也不相同。
  4.興建系爭第三層增建物之面積，原告固主張：「第一次請泥
    水師傅蓋了一個房間及客廳，大約佔了現在系爭不動產的三
    分之二，第二次是把之前的全部拆除掉再重蓋，才成為現在
    系爭不動產之建物。」等語（95年1 月19日言詞辯論筆錄第
    2 頁），然與甲○○所述：「‧‧第一次所建的建物與系爭
    建物面積約略相同。」（95年1 月19日言詞辯論筆錄第3 頁
    ）以及證人王錦聰所述：「（第一次）完工狀態部分，房屋
    幾乎蓋滿，面向外面前面有露台」等語（95年7 月12日之言
    詞辯論筆錄第4 頁）亦不相同。
  5.興建系爭第三層增建物歷經之時間，原告主張：「係伊於75
    年底的期間開始，蓋到76年5 、6 月間完成一部分。」（95
    年1 月19日言詞辯論筆錄第2 頁），與甲○○證述：「第一
    次蓋的時間約為二、三個月的時間，第二次的時間我就不知
    道了，大約半年以上。」（95年1 月19日言詞辯論筆錄第3
    頁），證人王錦聰則證稱：「第一次施工很久，大約施工了
    不超過一年。」等語（95年7 月12日之言詞辯論筆錄第4 頁
    ）亦不相符。
  (三)由上開原告所述關於系爭第三層增建物興建之時間、花費、
    僱請何人興建、興建之面積、歷經之時間，不僅前後不甚一
    致，且與現存之鑑定報告內容及甲○○、證人王錦聰所述不
    相符合，自難遽認原告所述為真。況參酌原告自承關於系爭
    第三層增建物之房屋稅迄今均非由自己繳納，而是由甲○○
    之兒子繳納（見95年1 月19日言詞辯論筆錄第3 頁），亦顯
    與一般常情相悖。且甲○○之妻呂林秀卿於本院92年度執全
    字第21號假扣押執行執行事件，92年1 月9 日在現場查封甲
    ○○所有門牌號碼台北市○○路55項14號時，呂林秀卿已於
    當場表示查封房屋全部係自住，並未特別指出系爭第三層增
    建物為原告所有之情形。另比對原告與甲○○在本院開庭時
    當場所畫之共同進出之大門鑰匙圖示，其形狀、大小亦不相
    同（見95年7 月12日言詞辯論筆錄第2 頁及當庭所繪製之圖
    ），以及原告迄今未提出任何僱工購料等資料，自不能認定
    原告即為系爭第三層增建物之所有權人。
六、綜上所述，原告就其主張於甲○○所有門牌號碼台北市○○
    路55項14號二樓頂如附表之系爭第三層增建物為其所有，未
    據其提出合理說明及相當證據，自非可採，此外原告復未能
    證明有足以排除系爭強制執行事件所為強制執行之其他權利
    ，其提起本件第三人異議之訴，訴請撤銷系爭強制執行程序
    對於系爭第三層增建物所為之查封及執行程序，依法即有未
    合，不應准許。
七、本件為判決基礎之事證已臻明確，兩造其餘攻擊防禦及立證
    方法，核於判決結果不生影響，毋庸一一論述，附此敘明。
八、據上結論，原告之訴為無理由，依民事訴訴法第78條，判決
    如主文。
中    華    民    國    95    年    9     月    15    日
                  民事第二庭  法  官  林政佑
以上正本證明與原本無異。
如對本判決上訴須於判決送達後20日內向本院提出上訴狀。
中    華    民    國    95    年    9     月    21    日
                              書記官  楊錫芬
附表：
~T42X0L2;
┌─────────────────────────────────────────┐
│94年度執字第30號                                                                  │
├───┬───────┬───────┬─────────────────┬───┤
│      │              │              │      建物面積（平方公尺）        │      │
│      │              │              ├───────────┬─────┤權  利│
│建  號│基  地  坐  落│建  物  門  牌│ 樓    層    面    積 │附屬建物主│      │
│      │              │              │                      │要建築材料│範  圍│
│      │              │              │ 合                計 │及用途    │      │
├───┼───────┼───────┼───────────┼─────┼───┤
│40916 │台北市北投區行│台北市北投區行│第三層增建部分：174.60│          │全部  │
│      │義段三小段225 │義路55巷14號增│平方公尺              │          │      │
│      │地號          │建部分        │                      │          │      │
│      │              │              │                      │          │      │
└───┴───────┴───────┴───────────┴─────┴───┘
~T56X24L20;


司法院資訊處製作；財團法人民間司法改革基金會備份。
